【裁判字號】    94,訴,2523
【裁判日期】    950322
【裁判案由】    殺人未遂
【裁判全文】
臺灣高雄地方法院刑事判決              94年度訴字第2523號
公  訴  人  臺灣高雄地方法院檢察署檢察官
被      告  乙○
選任辯護人  李衍志律師
上列被告因殺人未遂案件，經檢察官提起公訴（94年度偵字第60
83號），本院判決如下：
    主  文
乙○殺人未遂，處有期徒刑柒年。
扣案之尖刀壹把，沒收。
    事  實
一、乙○與丁○○（其父為丙○○）為鄰居關係，因乙○常在其
    位於高雄市○○區○○路203 巷82號住處前焚燒金紙，致焚
    燒後之灰燼飄至丁○○住處（位於高雄市○○區○○路203
    巷84號），且乙○常與友人飲酒後，在其住處前大聲喧嘩，
    乙○因而屢遭丙○○規勸，惟乙○仍置之不理，乙○與丙○○家人雙方因而心生嫌隙。嗣於民國94年2 月12日凌晨零時
    許，乙○於飲酒後，其血液中酒精濃度已達183MG/DL（換算
    成呼氣後酒精濃度為0 點915MG/L） ，已有認知受損之情形
    ，而達精神耗弱之程度，竟仍手持其所有尖刀1 把，至上開
    丁○○住處大門前敲門，丁○○誤以為係其妹妹返家，上前
    將其住處鐵門開啟而不及防備之際，乙○基於殺人之故意，
    以右手持上開尖刀朝丁○○左胸部猛刺1 刀，並欲再刺第2
    刀時，丁○○因痛知悉其已受傷，立即以雙手阻擋，並握住
    乙○之雙手往外推（期間丁○○向乙○稱：我已經受傷，你
    刀子放下，不要再刺我了等語，惟乙○仍手持尖刀），丁○○將乙○推往其住處對面馬路上後，將乙○推倒在地，並以
    雙手壓制乙○所持尖刀之右手，致丁○○因而受有左側胸壁
    切割傷（4 ＊3 公分，深至肌肉層）、右手第五指1 公分長
    切割傷、左側背部鈍傷等傷害。嗣警方據報趕至現場處理，
    乙○聽聞有警笛聲，立即將手握之尖刀丟往自小客車下方，
    並為警逮捕。嗣警方在自小客車下方扣得乙○所有且為犯罪
    使用之尖刀1 把，而丁○○經送醫急救，始倖免於死。
二、案經丁○○訴由高雄市政府警察局楠梓分局報告台灣高雄地
    方法院檢察署檢察官偵查起訴。
    理  由
壹、證據能力部分：
 一、告訴人丁○○及證人丙○○於警訊中就本案案情之陳述，
     均屬被告以外之人於審判外之言詞陳述，為傳聞證據，且
     渠等警訊中所述與於本院審判中證述之內容並無不符之處
     ，亦無例外取得證據能力之情形，故依刑事訴訟法第159
     條第1 項規定，告訴人及證人丙○○之警訊筆錄，並無證
     據能力。
 二、另告訴人及證人丙○○於偵查中之證詞，均係在檢察官前
     所為之陳述，且均經具結而以證人身分為證述，亦無顯有
     不可信之情形，是渠等上開偵查中之證詞，依刑事訴訟法
     第159 條之1 第2 項規定，均有證據能力，得作為認定被
     告犯行之證據。
貳、認定被告犯罪之理由：
 一、訊據被告乙○矢口否認有何上開殺人未遂之犯行，辯稱：
     伊當天有飲酒，伊不知道發生何事云云，惟查：
   (1)被告有於上揭時、地飲酒後，右手持扣案之尖刀1 把，朝
     告訴人左胸部猛刺1 刀，告訴人因痛知悉受傷後，將被告
     推往門外並予壓制在地，致告訴人受有上揭傷害，經送醫
     急救，告訴人始倖免於死之事實，業據證人即告訴人於偵
     查及本院審理中證稱：伊當天聽到碰碰2 聲，以為是妹妹
     回來了，伊將鐵門拉開，被告就拿1 把刀進來往伊左胸刺
     過來，伊感到身體有熱熱冷冷的感覺，被告要再刺第2刀
     時，伊就用雙手抓住被告雙手，並將他往外推，伊在推被
     告過程中有喊4 、5 次：「阿伯，我已經受傷了，你的刀
     子放下，不要再刺我了。」，但被告仍緊握刀子，沒有放
     下。之後伊將被告推到馬路對面，並用力一推，將被告壓
     在地上，且伊雙手握住被告手腕。嗣伊父親報案，被告聽
     到警笛聲，就把刀往旁邊汽車底下丟過去。在警察尚未到
     之前，伊父親有幫伊壓住被告的手等語甚詳，且證人即告
     訴人父親丙○○，因案發當天其係位於告訴人身後，故目
     擊上開被告持刀殺傷告訴人之經過，其於本院審理中就當
     日案發過程之證述，與告訴人上開所述均相符。而告訴人
     因遭被告以尖刀刺傷，且於告訴人反抗推擠過程中而受有
     上開傷害，經送醫急救始倖免於死之事實，亦有財團法人
     義大醫院甲種診斷證明書1 份在卷可憑，復有案發現場照
     片6 張及扣案之被告持以犯罪之尖刀1 把在卷可資佐證。
     另該扣案之尖刀1 把經送驗結果：「刀刃上血跡與告訴人
     口腔棉棒之DNA-STR 型別相符」，此有高雄市政府警察局
     鑑驗書（94年6 月13日高市警鑑字第0940041374號）1 份
     附卷可憑（該鑑驗書之鑑驗結果欄中「嫌疑人許志興」之
     記載，應係指被告乙○，而係誤載，見卷附之高雄市政府
     警察局94年9 月9 日高市警鑑字第0940063629號函文1份）
     ，足認被告確係持扣案之尖刀1 把刺傷告訴人，是綜上所
     述，被告確有手持尖刀刺傷告訴人，致告訴人受有上述傷
     害之事實，應可認定。
   (2)辯護人雖辯稱：本件被告主觀上並無殺人之故意，其應僅
     為傷害意思等語。惟按殺人未遂罪之成立，係以行為人主
     觀上有戕害他人生命之故意，並著手於殺害行為之實施，
     而未發生死亡之結果為要件，而行為人是否具有殺人之故
     意，應以被告手持之兇器種類，下手之身體部位，揮砍次
     數及造成之傷害等，綜合判斷。本院審酌：(1)本件被告與
     告訴人及證人丙○○係鄰居關係，93至94年間，因被告經
     常在其上開住處前焚燒金紙，且焚燒後之灰燼會飄至告訴
     人住處，又被告常與友人飲酒後，在其住處前大聲喧嘩，
     被告因而屢遭證人丙○○規勸，惟被告仍置之不理等情，
     業據證人丙○○於本院審理中證述屬實，且被告對其確有
     在住處前焚燒金紙及與友人在其住處前飲酒等情亦均不否
     認，是足認被告與告訴人兩家間，因上開情事已有嫌隙，
     被告主觀上因而有所不滿，其已具備犯罪之動機。(2)被告
     係手持尖刀1 把，於告訴人將其住處鐵門開啟而不及防備
     之際，朝告訴人左胸部猛刺1 刀等情，已據告訴人於偵查
     及本院審理中均證述明確，而被告犯罪當時已屬深夜時分
     ，視線不佳，故被告係趁告訴人甫開門時，尚無法看清來
     人而有所防備之際，直接以手持尖刀朝告訴人左胸部猛刺
     而予以突襲，告訴人並無防禦之機會。且扣案之尖刀1 把
     ，其前端部分相當尖銳，此業經本院於審理中當庭勘驗屬
     實，並有照片2 張附卷可參，而人身體左胸部有心臟及肺
     臟等重要器官，如持此鋒利之刀械，以之猛刺，顯足以致
     命，此為常情，被告竟持尖刀對不及防備之告訴人左胸部
     猛刺，又依上揭診斷證明書所載，告訴人受有左側胸壁切
     割傷且深至肌肉層，足見被告下手之重，用力之猛。綜上
     ，被告主觀上對於告訴人及其家人有所不滿，已有犯罪動
     機，又依其手持之尖刀、下手部位、告訴人所受傷勢等情
     狀綜合判斷，足認被告於下手之初應係以殺人故意為之，
     應可認定。
   (3)至於證人甲○○○即被告之配偶於本院審理中證稱：伊於
     案發當日聽到聲響，從家中出來時，看到告訴人將被告壓
     在地上，且丙○○拿1 根棍子從家裡出來，丙○○用棍子
     打被告，沒有打到，就用手打被告的頭，伊有將棍子搶走
     等語，惟證人丙○○於本院審理中作證時，已否認有證人
     甲○○○所述手持木棍及徒手毆打被告之事，且本案亦無
     查扣木棍之物品，是證人甲○○○上開證述是否屬實，容
     有疑問。況依證人甲○○○上開證述內容，均係指告訴人
     將被告壓制在地上後之事，其並未目睹被告手持尖刀刺傷
     告訴人之過程，與被告上開殺人未遂之犯行並無直接關聯
     ，自不足為被告有利之認定。
   (4)綜上所述，被告上開所辯，僅係事後卸責之詞，不足為採
     ，其有上開殺人未遂之犯行，應堪認定。
 二、核被告所為，係犯刑法第271 條第2 項、第1 項之殺人未
     遂罪。被告已著手於殺人犯行之實施，惟未致告訴人死亡
     之結果，為未遂犯，爰依刑法第26條第1 項前段規定，減
     輕其刑。另被告於本院審理中辯稱伊當天有喝酒，伊不知
     發生何事云云，就其案發當日之精神狀態有所抗辯，且依
     卷附建仁醫院藥物濃度報告單所載，被告案發當日送醫後
     之血液中酒精濃度已達，183MG/DL（換算成呼氣後酒精濃
     度為0 點915MG/L） ，可認被告確有飲酒之情形，經本院
     依職權函請高雄市凱旋醫院鑑定被告當日之精神狀態，其
     鑑定結果為：「綜合整體案件、涉案行為的過程與被告長
     期酗酒，於認知功能的影響而分析，被告有認知受損的情
     狀，但尚未致使無法認識所為的殺人行為及其結果，且被
     告犯案當時並無妄想、幻覺等精神病症，故被告行為當時
     之精神狀態有達於精神耗弱之程度。」，此有該院於94年
     12月14日以高市凱醫成字第0940004835號函文所附精神鑑
     定書1 份在卷可憑，本院考量上開鑑定結果係由專業醫師
     為之，且參酌被告之個人發展史、家庭、教育、家族疾病
     史等，並為臨床心理衡鑑報告後，所為之判斷，應具有可
     信性，是被告於案發當時，其精神狀態已達精神耗弱之程
     度，本院爰依刑法第19條第2 項規定減輕其刑，並遞減之
     。爰審酌被告僅因細故，任意持刀殺害告訴人，所幸告訴
     人急救得宜倖免於難，然亦造成告訴人身體之痛苦及心靈
     之恐慌，且被告犯後迄今仍未與告訴人和解，此業據告訴
     人陳述明確，犯後又飾詞卸責，難認其有悔意，及其犯罪
     手段、辯護人及檢察官對於刑度之意見與其他一切情狀，
     量處如主文所示之刑，以資懲儆。另扣案之尖刀1 把，被
     告供承係置放於其住處前電視機旁櫃子上之物等語，可認
     該尖刀應係在被告占有使用中，應係被告所有之物，且亦
     係被告所持以犯罪之用，應依刑法第38條第1 項第2 款規
     定，宣告沒收。
據上論斷，應依刑事訴訟法第299 條第1 項前段，刑法第271 條
第1 項、第2 項、第26條第1 項前段、第19條第2 項、第38條第
1項第2 款，判決如主文。
中    華    民    國     95    年    3    月    22    日
                  刑事第十五庭  審判長法  官  唐照明
                                      法  官  盧怡秀
                                      法  官  呂憲雄
以上正本證明與原本無異。
如不服本判決，應於收受送達後10日內向本院提出上訴書狀。
中    華    民    國    95    年    3     月    24    日
                                      書記官  吳良美
附錄本判決論罪科刑法條
中華民國刑法第271條
(普通殺人罪)
殺人者，處死刑、無期徒刑或 10 年以上有期徒刑。
前項之未遂犯罰之。
預備犯第 1 項之罪者，處 2 年以下有期徒刑。


司法院資訊處製作；財團法人民間司法改革基金會備份。
